【裁判字號】    98,交訴,2
【裁判日期】    980316
【裁判案由】    公共危險等
【裁判全文】
臺灣臺北地方法院刑事判決               98年度交訴字第2號
公  訴  人  臺灣臺北地方法院檢察署檢察官
被      告  乙○○
上列被告因公共危險等案件，經檢察官提起公訴（97年度偵字第
22093 、27393 號），本院判決如下：
    主  文
乙○○服用酒類，不能安全駕駛動力交通工具而駕駛，處有期徒
刑伍月，如易科罰金，以新臺幣壹仟元折算壹日。
被訴肇事逃逸罪部份無罪；被訴過失傷害罪部份，公訴不受理。
    事  實
一、乙○○前於民國95年間因公共危險（酒後駕車）案件，經本
    院以95年度北交簡字第3274號判決判處罰金新臺幣（下同）
    75,000元確定，經減刑為37,500元，於96年8 月2 日執行完
    畢；又於96年7 月間因公共危險（酒後駕車）案件，經臺灣
    士林地方法院以96年度士交簡字第1324號判決判處拘役50日
    ，於97年5 月26日易科罰金執行完畢；再於97年6 月間因公
    共危險（酒後駕車）案件，經臺灣士林地方法院於97年8 月
    25日以97年度士交簡字第1324號判決判處有期徒刑4 月確定
    （尚未執行完畢，不構成累犯）。竟仍不知悔改，於97年9
    月4 日晚上11時許，在臺北縣三重市○○路附近飲用酒精類
    啤酒後，已不能安全駕駛動力交通工具，竟仍騎乘車牌號碼
    BHB-455 號重型機車上路，於翌（5） 日凌晨0 時49分許，
    在臺北市○○區○○路6 段2 號前，於黃燈已亮起後仍強行
    穿越，致撞及甲○○所騎乘之車牌號碼CVE-161 號重型機車
    ，使甲○○人車倒地而受有左肘擦傷、左踝撕裂傷等傷害（
    過失傷害部份業經甲○○撤回告訴），乙○○明知自己酒後
    駕車肇事，如經報警，將再被移送公共危險罪，乃在現場一
    直央求甲○○不要報警，並表示會負責賠償醫藥費，惟甲○
    ○因受傷疼痛而向乙○○表示要找人過來，並拿起行動電話
    撥打，乙○○因恐遭甲○○所找的人毆打，乃決定先回家再
    打電話報警而招攔計程車離去（其所騎機車留於現場）。乙
    ○○回家後即撥打110 報警，向110 受理臺警員表示伊在前
    揭地點有發生車禍糾紛，且告知伊住在臺北市○○區○○路
    226 號，後經警前去乙○○住處將乙○○帶至臺北醫學院附
    設醫院，於同日2 時15分許，經以酒精濃度測試儀測得乙○
    ○呼氣酒精濃度值仍達0.37mg /l （推算車禍發生時其呼氣
    酒精濃度值為0.47至0. 77）mg/l ，而查知上情。
二、案經臺北市政府警察局信義分局報請（服用酒類致不能安全
    駕駛動力交通工具罪嫌部分）、甲○○告訴（過失傷害罪嫌
    部分）及臺灣臺北地方法院檢察署檢察官自動檢舉（肇事逃
    逸罪嫌部分）偵查起訴。
    理  由
壹、有罪（酒後駕車）部份:
一、按「被告以外之人於審判外之陳述，雖不符前4 條之規定，
    而經當事人於審判程序同意作為證據，法院審酌該言詞陳述
    或書面陳述作成時之情況，認為適當者，亦得為證據。當事
    人、代理人或辯護人於法院調查證據時，知有第159 條第1
    項不得為證據之情形，而未於言詞辯論終結前聲明異議者，
    視為有前項之同意。」，刑事訴訟法第159 條之5 定有明文
    ，下列所引各項證據既未經被告乙○○於本院審理時聲明異
    議或爭執其證據能力，依刑事訴訟法第159 條之5 之規定，
    自均有證據能力，合先敘明。
二、前揭酒後駕車之事實，業據被告乙○○於警詢、偵訊及本院
    審理中坦承不諱（見偵查卷第8 、9 頁、第43頁、本院卷第
    11 頁 背面、第21頁背面），並有酒精濃度測試表、刑法第
    一百八十五條之三案件測試觀察紀錄表在卷可稽（見偵查卷
    第16 、17 、19頁），堪認被告之自白與事實相符，足採為
    判決之證據。是被告酒後駕車之犯行，事證已臻明確，應予
    依法論科。
三、核被告之所為，係犯刑法第185 條之3 服用酒類不能安全駕
    駛動力交通工具而駕駛罪。爰審酌被告前已有如事實欄所載
    之多次服用酒類後駕車前科，有臺灣高等法院被告前案紀錄
    表附卷可參，其竟不知警惕，再次酒後駕車，對於用路人造
    成極大危險，惡性非輕，惟念其犯後坦承犯行，庭訊態度尚
    可，且已賠償其此次酒後駕車對被害人甲○○所造成之損害
    ，犯後態度尚稱良好等一切情狀，量處有期徒刑5 月，並諭
    知易科罰金之折算標準，以示懲儆。
貳、無罪（肇事逃逸）部份:
一、公訴意旨略以: 被告乙○○於發生前揭車禍後，明知其駕駛
    動力交通工具肇事，致甲○○倒地受傷，竟另行起意，未採
    取必要救護措施，隨即搭乘計程車逃離現場。嗣因車禍現場
    留有乙○○所駕駛之前述機車，經警循線過濾車籍資料，於
    同日凌晨2 時18分，通知其到案並測試其呼氣酒精濃度值仍
    達0.37mg /l 。因認被告涉犯刑法第185 條之4 之肇事逃逸
    罪嫌。
二、按犯罪事實應依證據認定之，無證據不得認定犯罪事實；不
    能證明被告犯罪者，應諭知無罪之判決，刑事訴訟法第154
    條第2 項、第301 條第1 項分別定有明文。而認定犯罪事實
    所憑之證據，雖不以直接證據為限，間接證據亦包括在內；
    然而無論直接或間接證據，其為訴訟上之證明，須於通常一
    般之人均不致有所懷疑，而得確信其為真實之程度者，始得
    據為有罪之認定，倘其證明尚未達到此一程度，而有合理之
    懷疑存在時，即應為有利於被告之認定，更不必有何有利之
    證據，最高法院30年上字第816 號、76年台上字第4986號判
    例可資參照。
三、查公訴意旨認被告涉有肇事逃逸罪嫌，無非以被告於警詢及
    偵查中之供述（坦承離開現場）、證人甲○○於警詢及偵查
    中之證述、卷附之通聯記錄、道路交通事故調查報告表、現
    場圖、談話紀錄表及現場照片、診斷證明書、被告報案電話
    錄音光碟及譯文為其論據。
四、訊之被告固坦承於前揭時、地，騎乘前揭重型機車發生車禍
    ，且未報警及將傷者送醫，即自行搭乘計程車離去等情，惟
    堅詞否認有何肇事逃逸之犯行，並辯稱：伊是因為告訴人說
    要打電話說找人來，伊害怕被打才離開現場，伊回家後即撥
    打110 報案，伊沒有逃逸的意思，否則不會將自己的機車留
    在現場等語。
五、經查：
  (一)被告於前揭時、地，因酒後駕車而撞及甲○○所騎乘之前揭
    機車而肇事，並致甲○○受有左肘擦傷、左踝撕裂傷等傷害
    ，且未報警及將甲○○送醫，即自行搭乘計程車離開現場，
    而將所騎之機車留於現場等情，除據被告自承在卷，並據證
    人甲○○於警詢及偵查中證述在卷，且有道路交通事故現場
    圖、道路交通事故調查報告表、現場及機車照片6 張及診斷
    證明書等在卷可稽（見偵查卷第21、25、26、29至31、67頁
    ），堪信屬實。
  (二)依證人甲○○於檢察官97年11月10日證述：當時我已經腳受
    傷爬不起來，對方先爬起來，他就馬上把他的車子移到路邊
    ，然後就一直向我說叫我不要報警，他會賠我，他也沒有扶
    我，就在旁邊一直叫我不要報警，後來還是我自己爬起來，
    我有把褲子拉起來表示我的腳受傷了，我需要報警，需要協
    助就醫，但是他就一直要我不要報警……我後來把我自己車
    牽到路邊，他還是大聲的要我不要報警……我心裡也很慌，
    就打電話向辦公室的同事求救，他以為我報警，他就自己攔
    計程車跑了等語，足見被告所辯係害怕遭告訴人所找來的人
    毆打才離開現場，應非虛妄。又依卷附之中華電信公司所提
    供之0000000000號電話之用戶資料（申裝地址：臺北市○○
    區○○路226 號）、通聯記錄及臺北市政府警察局指揮中心
    受理110 報案紀錄單、報案錄音譯文（見偵查卷第57、78、
    80 至81 頁），被告確實於97年9 月5 日1 時4 分59秒，以
    00 000000 號電話撥打110 報案，並向受理臺警員表示伊在
    前揭地點有發生車禍糾紛，且告知伊住在成福路226 號等語
    。而依報案錄音譯文所示，被告當時一再表示是對方說要「
    絡人來」，伊不先跑，那還得了等語，堪認被告當時確實是
    因告訴人甲○○表示要找人過去，且見告訴人已拿起行動電
    話撥打，害怕遭毆打而攔計程車離開現場無誤。
  (四)依前所述，被告既將其所騎機車（登記車主即為被告，見偵
    查卷第36頁車號查詢重型機車車籍資料）留於現場，回家撥
    打110 報警又報明姓氏及住址，顯見被告當時應無逃逸之故
    意，否則其大可將機車駛離現場，且無庸自行報警，又報明
    自己姓氏及住址，從而，被告前開所辯尚屬可信，堪認其主
    觀上應無肇事逃逸之故意。
  (五)此外，本院復查無其他積極證據足資證明被告有公訴人所指
    之此部份犯行，而不能證明被告犯罪，是揆諸前揭法條及判
    例意旨，自應就公訴人起訴被告肇事逃逸罪部分之犯行，為
    被告無罪之諭知。
參、公訴不受理（過失傷害）部份:
一、公訴意旨略以: 被告於前揭時、地，酒後騎乘前揭重型機車
    因闖越紅燈，撞及甲○○所騎乘之車牌號碼CVE —161 號重
    型機車，致甲○○人車倒地，受有左肘擦傷、左踝撕裂傷等
    傷害，因認被告另涉犯刑法第284 條第1 項前段之過失傷害
    罪嫌。
二、按告訴乃論之罪，告訴人於第一審辯論終結前得撤回其告訴
    ，又告訴經撤回者，法院應諭知不受理之判決，刑事訴訟法
    第238條第1項、第303條第3款定有明文。
三、經查，公訴人認被告所犯刑法第284 條第1 項前段之過失傷
    害罪，依同法第287 條之規定，須告訴乃論。茲據告訴人甲
    ○○於本院98年2 月6 日行準備程序時具狀撤回過失傷害告
    訴，此有刑事撤回告訴狀1 紙在卷可稽（見本院卷第15頁）
    ，是本件被告上開被訴過失傷害罪部分，揆諸上開規定，應
    諭知不受理之判決。
據上論斷，依刑事訴訟法第299 條第1 項前段、第301 條第1 項
、第303 條第3 款，刑法第185 條之3 、第41條第1 項前段，刑
法施行法第1 條之1，判決如主文。
本案經檢察官杜慧玲到庭執行職務。
中    華    民    國    98    年    3     月    16    日
                  刑事第十庭審判長法  官  林春鈴
                                  法  官  姚念慈
                                  法  官  謝昀璉
以上正本證明與原本無異。
如不服本判決應於收受送達後10日內向本院提出上訴書狀，並應
敘述具體理由；其未敘述上訴理由者，應於上訴期間屆滿後20日
內向本院補提理由書（均須按他造當事人之人數附繕本）「切勿
逕送上級法院」。
                                書記官  黃鈴容
中    華    民    國    98    年    3     月    16    日
附錄本案論罪科刑法條全文：
刑法第185條之3：
服用毒品、麻醉藥品、酒類或其他相類之物，不能安全駕駛動力
交通工具而駕駛者，處1 年以下有期徒刑、拘役或3 萬元以下罰
金。


司法院資訊處製作；財團法人民間司法改革基金會備份。
